【裁判字號】    92,上訴,2354
【裁判日期】    920819
【裁判案由】    妨害投票等
【裁判全文】
臺灣高等法院刑事判決                          九十二年度上訴字第二三五四號
    上  訴  人
    即  被  告  甲○○
    選任辯護人  邱松根律師
右上訴人即被告因妨害投票等案件，不服臺灣宜蘭地方法院九十一年度訴字第四七七
號，中華民國九十二年五月二十七日第一審判決（起訴案號：臺灣宜蘭地方法院檢察
署九十一年度選偵字第六九號、第七七號），提起上訴，本院判決如左：
    主  文
原判決關於甲○○部分撤銷。
甲○○共同以非法之方法，使投票發生不正確之結果，處有期徒刑肆月，如易科罰金
以參佰元折算壹日，並褫奪公權壹年。
    事  實
一、緣甲○○係宜蘭縣頭城鎮第十五屆、第十六屆鎮民代表，第十六屆且為鎮民代表
    會副主席，並參加第十七屆鎮民代表選舉，登記在第三選區競選，抽籤號次為二
    號（嗣當選為鎮民代表，且為該屆鎮民代表會主席）。於民國（下同）九十一年
    六月八日為該第十七屆鎮民代表選舉之投票日，依公職人員選舉罷免法第十五條
    第一項規定，在各該選舉區繼續居住四個月以上，為該選舉區之選舉人。甲○○
    為圖勝選及於政壇上發展更上層樓之目的，明知宜蘭縣頭城鎮之選舉區為小區域
    選舉，以人為方式增加選舉權人之選票，即足以影響選舉結果，且明知李進坤、
    蔡碧蓮、李冠瑩（李進坤與蔡碧蓮為配偶關係，李冠瑩為其等之女兒，其等三人
    原先
    經檢察官為緩起訴處分）等人未實際居住於宜蘭縣頭城鎮○○○路十三號，徐瑋
    村（原先
    刑四月，如易科罰金以三百元折算一日，褫奪公權一年，緩刑二年確定在案）未
    實際居住於宜蘭縣頭城鎮○○○路十七號，為使其等取得選舉人之權利，而影響
    選舉結果，竟為求奠立當選後角逐鎮民代表會主席之基礎，乃與渠媳婦吳秀娥（
    已經原審判處有期徒刑四月，如易科罰金以三百元折算一日，褫奪公權一年確定
    在案）及親友蔡碧蓮、李冠瑩、李進坤（甲○○為李進坤之姐夫，李冠瑩之姑丈
    ）及徐瑋村（吳秀娥之朋友）等人共同基於使前述選舉之投票發生不正確結果之
    犯意聯絡，由李進坤、蔡碧蓮、李冠瑩及徐瑋村等人分別提供遷入
    件予甲○○或吳秀娥，再由吳秀娥於前述投票日四個月前之九十一年二月一日及
    同年二月四日，接續持往宜蘭縣頭城戶政事務所將李進坤、蔡碧蓮、李冠瑩等人
    之戶口遷入宜蘭縣頭城鎮○○○路十三號
    縣頭城鎮○○○路十七號
    仍分別居住於其原居住處，而均未有在前揭
    蓮、李冠瑩及徐瑋村等人明知渠等均未於各該選舉區實際繼續居住四個月以上，
    並非該選舉區之選舉人，仍於九十一年六月八日即宜蘭縣頭城第十七屆鎮民代表
    選舉之投票日，在該選舉區之投開票所投票，以此種非法之方法，使上開選舉之
    投票發生不正確之結果。（甲○○及吳秀娥另策動吳慶堯、杜玉明、徐法堯、陳
    李梅、李枝全、續佩華、王冠驊、李兩固、李戴昭雲、李明周、林惠麗等人虛偽
    辦理
    茂盛擔心事情擴大將不利於自己，乃與吳秀娥急忙通知吳慶堯、杜玉明、徐法堯
    、陳李梅、李枝全、續佩華、王冠驊、李兩固、李戴昭雲、李明周、林惠麗等人
    不要參與該次選舉之投票）
二、案經宜蘭縣警察局礁溪分局報告臺灣宜蘭地方法院檢察署檢察官偵查起訴。
    理  由
一、訊據上訴人即被告甲○○固坦承係宜蘭縣頭城鎮第十五屆、第十六屆鎮民代表，
    第十六屆並為鎮民代表會副主席，並參加第十七屆鎮民代表選舉，登記在第三選
    區競選，抽籤號次為二號，渠並為李進坤之姐夫，李冠瑩之姑丈等情不諱，但矢
    口否認有何妨害投票之犯行，並辯稱：蔡碧蓮、李冠瑩、李進坤及徐瑋村等人之
    戶口遷移都是媳婦即已判決確定之同案被告吳秀娥所為，渠並不知情，渠因已擔
    任二屆鎮民代表，戮力服務地方，頗有人緣，毋庸以本案不法手段從事競選活動
    云云。
二、然按：
（一）人民有居住及遷徙之自由；又人民有選舉、罷免、創制、複決之權，憲法第十
      條、第十七條雖均著有明文，然所謂居住遷徙自由及選舉權，並非漫無限制，
      得任意行使，在為防止妨礙他人自由，避免緊急危難，維持社會秩序，或增進
      公共利益所必要者，仍得以法律限制之，憲法第二十三條亦定有明文，此即所
      謂法律保留原則。
      法第五十四條對故意為不實申請者之處罰；公職人員選舉罷免法第十五條第一
      項有選舉權人在各該選舉區繼續居住四個月以上者，為公職人員選舉各該選舉
      區之選舉人之規定，其目的無外乎在於
      性，均係為維護社會秩序之必要，而對人民居住遷徙自由及選舉權所附加之限
      制，且上開
      憲性，當不容置疑。且依其文義解釋，係以有選舉權人在各該選舉區繼續居住
      滿四個月以上，為取得各該選舉區選舉人資格之要件。揆其立法意旨，無非以
      民選公職人員係代表人民行使公權力，其應由各該選舉區選出者，自應獲得各
      該選舉區居民多數之支持與認同，始具實質代表性，並符合選賢與能及主權在
      民之精神。尤其地方公職人員選舉之結果，關係各該地區公共行政管理、資源
      分配或公共事務之監督，與各該地區居民之生活及利益息息相關。且各該地區
      之實際需要如何？何項公共事務應興應革？以及各該選舉區候選人中何人適合
      擔任此項公職，而得以最妥善適當執行公權力？應屬實際居住於該地區已有一
      定時間以上之居民知之最詳，感受最切。因此，由具有該項資格之選舉權人投
      票選舉該選舉區之地方公職人員，較能達到選賢與能，造福鄉梓之目的。反之
      ，如有選舉權人未曾於該選舉區內居住，或居住期間尚未達一定時間者，依上
      開意旨反面解釋，自不適於選舉該選舉區之公職人員。從而無投票權人以虛報
      遷入
      票權以投票，致投票發生不正確之結果者，應屬刑法第一百四十六條所指非法
      方法之範疇，而與憲法所保障之遷徙自由無關。（最高法院八十九年度台上字
      第七三九四號判決參照）
（二）另按現行刑法第一百四十六條第一項「以詐術或其他非法之方法，使投票發生
      不正確之結果或變造投票之結果者，處五年以下有期徒刑。」之規定，其立法
      目的在杜絕任何選舉舞弊，以達選舉之純正及公平，此從刑法第二編第六章妨
      礙投票罪之立法目的：「查暫行律分則第八章原案謂凡選舉事宜，以純正涓潔
      安全為要義，尚純正則用各種詐術者有罰，尚涓潔則用各種誘惑者有罰，尚安
      全則用各種強暴者皆有罰。……」及觀諸刑法第一百四十六條之立法理由為：
      「查第二次修正案理由謂外國立法例，對於選舉舞弊，可分為兩派：一為列舉
      規定，法國、比國、意大利、西班牙、匈牙利、英國、美國等國是也。一為概
      括規定，德國、奧國、芬蘭等國是也。第一派之選舉法，雖屢經更改然難臻嚴
      密，即如法國一千八百五十二年二月二日之選舉罷免法頒布後，至一千八百八
      十九年曾經六次更改，其列舉之犯罪行為，幾及百種，仍有未盡，乃於一千九
      百零二年三月三十日頒在概括規定之條文，蓋以列舉終有遺漏也。原案第一百
      五十八條第一項，係仿列舉式，其所注意者一為選舉名簿，一為無資格之投票
      ，其嚴密不如法國，且於投票後，選舉結果前一切舞弊無明文處罰，故本案擬
      從第二派為概括之規定。……」益徵明確，從此亦可知我國刑法第一百四十六
      條之規定，係屬概括之規定，除使用詐術外，其他以一切非法之方法，達妨害
      選舉之純正及公平者，均有該條之適用。又從該法條之條文觀之，該罪之客觀
      構成要件有二，第一須以詐術或其他非法之方法，第二須使投票發生不正確之
      結果或變造投票之結果；所謂「詐術」即使用欺罔手段，以使用陷於錯誤而言
      ，所謂「其他非法之方法」，即除詐術外，其他一切非法律所允許之方法，均
      屬之。至所稱使投票發生不正確之結果，以致該選區之整體投票結果，發生不
      正確之結果為已足。而不以行為人所支持之特定候選人已否當選為必要。查我
      國憲法所規定之各項選舉，雖係採普通、平等、直接、無記名方式為之，選舉
      人投票給何候選人，在理論上固係無法知悉，然若虛偽遷入
      票予某一候選人，並進而投票，在事證已明之情況下，若仍認不構成刑法第一
      百四十六條之妨害投票正確罪，則法律豈非流於具文，且昧於社會事實。況其
      本未住於該選舉區，為投票予某一候選人之目的，將
      最後投票予何候選人，就該選區之整體投票結果，其投票數，亦必然發生不正
      確結果，是亦難以此認不構成刑法第一百四十六條之妨害投票正確罪。而刑法
      第一百四十六條妨害投票正確罪，其既遂犯與未遂犯之區別，在於使投票之發
      生不正確之結果即已足，易言之，即投票票數發生不正確，即足當之，並不以
      選舉結果是否正確為依據，此為法條文義解釋上之所當然。（最高法院八十九
      年度台上字第九三八號判決參照）換言之，刑法第一百四十六條妨害投票正確
      罪，其所謂「使投票發生不正確之結果」，並非僅指使候選人之當選或不當選
      而已，舉凡與投票直接有關之結果，如使該選舉區之投票率、各候選人之得票
      率等結果不正確，均應包括之。（最高法院八十八年度台上字第六七二八號、
      八十九年度台上字第九三八號判決參照）
（三）選舉人、候選人年齡及居住期間之計算，均以算至投票日前一日為準，並以戶
      同法第十五條第一項有選舉權人在各該選區繼續居住四個月以上者，為公職人
      員選舉各該選舉區之選舉人之規定，可知該法所重視者，為在選舉區繼續居住
      之事實，又該四個月，為判斷居住事實之客觀標準，至於
      個月起算之在客觀上不得不然之判斷依據，此觀諸該法之施行細則第二條之一
      規定本法第四條居住期間之計算所依據之
      其遷入登記不實者，應依法處理，足見上開規定之本旨，重在居住之事實，而
      非形式上之
      人民，由人民選舉代表行使，其中因各國幅員大小不一，小者固可由人民共同
      決定，大者則非區分各級行政區域、組織治理不可，在區分若干行政區域下，
      該行政區域之政權行使，按諸主權在民原則，理應由該行政區域之人民行使，
      且僅能由該區域之人民行使，非能由其他地區之人所能越俎代庖，由此亦證公
      職人員選舉罷免法之規定，重在居住之事實，至為明確。今若為符合上開公職
      人員選舉罷免法之規定，為支持某特定候選人，而將
      該選舉區，固符合上開規定及主權在民原則，自不待言，然若實際上並未居住
      該選舉區，為支持某特定候選人，而虛報遷入
      公正性，至為顯然，且虛報
      政處罰，已如上述，若以此種虛報
      法律所允許之方法，除依上開規定予以行政之處罰外，另應該當於刑法第一百
      四十六條所規定之「其他非法之方法」之要件，應至為明確，而非僅止於處予
      行政上之處罰而已，此猶如刑法第五十五條之牽連犯規定相似，其方法行為及
      手段行為均構成犯罪，而非僅就方法行為或結果行為論罪，而於此則僅係因其
      手段行為，係屬行政罰所規範之範疇，而非刑法上之處罰而已，要難以該手段
      行為，應為行政上之處罰，即認目的行為，不構成犯罪。
（四）我國憲法所規定之各項選舉，雖係採普通、平等、直接、無記名方式為之，選
      舉人投票給何選候人，在理論上固係無法知悉，然若虛偽遷入
      投票予某一候選人，並進而投票，在事證已明之情況下，若仍以上揭理由認不
      構成刑法第一百四十六條之妨害投票正確罪，則法律豈非流於具文，且眛於社
      會事實，況其本未住於該選舉區，為投票予某一候選人之目的，將
      入，姑不論其最後投票予何候選人，就該選區之整體投票結果，其投票數，亦
      必然發生不正確結果，是亦難以此認不構成刑法第一百四十六條之妨害投票正
      確罪。
三、經查：
（一）茲查宜蘭縣頭城鎮第十七鎮民代表選舉，競選活動期間為九十一年六月三日起
      至同年月七日止，投票日期為同年六月八日，其中第三選區，應選名額二名，
      計有紀蒼華（抽籤號次為一號）、甲○○（抽籤號次為二號）、薛文進（抽籤
      號次為三號）、莊朝宗（抽籤號次為四號）登記競選，選舉結果由甲○○、薛
      文進當選，此有宜蘭縣選舉委員會九十二年七月二十三日宜選一字第０九二０
      六００七九三０號函及所檢附之候選人登記冊及當選人名冊在卷足憑。即此，
      被告甲○○為該次選舉之候選人，合先敘明。
（二）被告吳秀娥於九十一年二月一日及同年二月四日至宜蘭縣頭城戶政事務所分別
      將李進坤、蔡碧蓮、李冠瑩等人之戶口接續遷入宜蘭縣頭城鎮○○○路十三號
      、蔡碧蓮、李冠瑩及徐瑋村等人並均參與投票等情，為被告甲○○所不否認，
      且據同案被告吳秀娥供承在卷，核與證人蔡碧蓮、李進坤於原審調查中及證人
      李冠瑩於偵查中均證稱：確由被告吳秀娥於代為集體遷移
      屬實，且有宜蘭縣第十七屆鄉鎮市民代表暨村里長選舉選舉人名冊一件、頭城
      鎮第十七屆鎮民代表選舉（第三選舉區開票結果統計表）一件、
      紙、李冠瑩、蔡碧蓮、李進坤、徐瑋村之遷入
      。
（三）又李進坤、蔡碧蓮、李冠瑩等人未實際居住於宜蘭縣頭城鎮○○○路十三號，
      被告徐瑋村等人未實際居住於宜蘭縣頭城鎮○○○路十七號，均係居住於其各
      自原住居所之事實，業據證人李進坤、蔡碧蓮、李冠瑩及被告徐瑋村於偵查及
      原審調查時供承在卷。而宜蘭縣頭城鎮○○○路十三號及十七號為無人居住之
      空屋，並正出租中，業據證人即同屆參選之候選人莊朝宗證述在卷（見礁警刑
      字第一六八四九號卷第十頁），有
      城鎮○○○路十三號、十七號並無此門牌之建號，有宜蘭縣宜蘭地政事務所九
      十一年時月十一日宜地一二二字第０九一００一一一０一號函一紙存卷可參，
      堪信吳慶堯等人並無實際居住於前揭
（四）吳秀娥固於原審調查中辯稱係伊主動要求親友遷移戶口以協助被告甲○○競選
      ，與被告甲○○無關云云，被告甲○○亦辯稱均不知情云云。然吳秀娥於案發
      之初即於警訊中坦稱：「當初是甲○○親自將吳慶堯等人之
      交給我並委託我去辦理遷入的」、「他只是要我去幫他把這些資料拿去戶政事
      務所辦一辦而已，因為我是他媳婦我也沒有多問」（見礁警刑字第一六八四九
      號卷第五頁），並於偵查中陳稱：李進坤等人是被告甲○○叫伊如此做，且伊
      不知道原委，他要伊做就做（見九十一年度選偵字第六九號卷第七三頁）；是
      公公甲○○要伊遷的等語（見九十一年度選偵字第七七號卷第五四頁），如確
      依被告吳秀娥所稱，係為修補先生與公公之關係而主動將親友
      選舉云云，應於警訊之初即將此動機說明，何以於偵查中仍陳稱係受被告甲○
      ○之指示而遷移他人戶口？另查，茍被告甲○○未與吳秀娥共謀及實施本案不
      法犯行，渠於偵查中當場聽聞吳秀娥向檢察官供稱：是伊公公甲○○叫伊辦理
      本案徐法堯等「幽靈人口」之
      心虛淡然地答稱：「.... 我忘了這回事了」云云（見選偵字第六九號卷第七
      三頁）。另查，李進坤與蔡碧蓮為配偶關係，李冠瑩為其等之女兒，被告甲○
      ○為李進坤之姐夫，且為李冠瑩之姑丈，吳秀娥為被告甲○○之媳婦等情，業
      據李進坤、蔡碧蓮、李冠瑩供述在卷，並核與被告甲○○、吳秀娥之供詞相符
      ，即此，因被告甲○○與李進坤、蔡碧蓮、李冠瑩之關係較之吳秀娥與其等之
      關係更為親近，衡情豈可能由與其等關係較為疏遠之吳秀娥瞞騙被告甲○○辦
      理其等之
      被告吳秀娥於偵查中亦稱：「我很少回公公家」等語（見九十一年度選偵字第
      七七號卷第五四頁），顯見二人關係並不密切，如非被告甲○○有此要求，被
      告吳秀娥何需大費周章遷移眾多親友戶口？再徵以被告甲○○供承渠係宜蘭縣
      頭城鎮第十五屆、第十六屆鎮民代表，第十六屆且為鎮民代表會副主席，並參
      加第十七屆鎮民代表選舉，當選該屆鎮民代表後，經選為該屆鎮民代表會主席
      等語，衡情，被告甲○○不僅圖思當選該屆鎮民代表，且擬於政壇發展更上層
      樓，是於鎮民代表選舉上獲取優異頂尖之成績，以為當選鎮民代表後角逐鎮民
      代表會主席奠立基礎，是以縱以其人脈與實力，當選鎮民代表毫無問題，但為
      求日後競爭鎮民代表會主席之考慮，是於鎮民代表之選舉過程與渠媳婦吳秀娥
      共謀策動本案之「幽靈人口」李進坤、蔡碧蓮、李冠瑩、徐瑋村及吳慶堯、杜
      玉明、徐法堯、陳李梅、李枝全、續佩華、王冠驊、李兩固、李戴昭雲、李明
      周、林惠麗虛予將
      復經李枝全等人供述在卷，並有莊朝宗之檢舉告發函、選舉人名冊、
      足憑，核與被告甲○○與吳秀娥之供述相符。即此，被告甲○○辯稱選舉結果
      ，渠得到之票數甚高，毋庸以不法手段從事競選云云，並不足採。又查因於選
      舉過程中，競爭對手莊朝宗（抽籤號次為第四號）具名檢舉被告甲○○以「幽
      靈人口」戰術不法競選，被告甲○○獲知消息後，乃與吳秀娥急忙通知吳慶堯
      、杜玉明、徐法堯、陳李梅、李枝全、續佩華、王冠驊、李兩固、李戴昭雲、
      李明周、林惠麗等人不要參與該次選舉之投票，是除李進坤、蔡碧蓮、李冠瑩
      、徐瑋村於本屆鎮民代表選舉時參與投票外，以上其他之人僅辦理
      移手續，但並未參與投票等情，已經李枝全等人供述在卷，並有莊朝宗之檢舉
      告發函、選舉人名冊、
      參以被告甲○○於九十一年七月二十二日偵查中亦供稱：「我有跟他們說，叫
      他們不要去投票，以免事後有麻煩」等語（見九十一年度選偵字第六九號卷第
      七三頁），俱見被告甲○○縱曾阻止吳慶堯、杜玉明、徐法堯、陳李梅、李枝
      全、續佩華、王冠驊、李兩固、李戴昭雲、李明周、林惠麗等人參與該次選舉
      之投票，但無非係查悉不法競選手段已遭檢舉而曝光，檢警機關並著手偵辦，
      渠擔心事情擴大將不利於己，方不得不出此下策，積極勸阻吳慶堯等人參與投
      票，至為顯然。由此亦可推知被告甲○○辯稱渠完全不知情吳秀娥策動李進坤
      等人遷移
      就遷移戶口一事，互有犯意聯絡及行為分擔，吳秀娥於原審調查中翻異前詞所
      辯，應係事後勾串迴護被告甲○○之詞，不足採信。
（五）另同案被告徐瑋村雖於原審調查中辯稱：本欲至宜蘭工作，故將
      ，然因在苗栗找到工作，又將
      告徐瑋村於偵查中陳稱住在宜蘭縣頭城鎮○○○路十七號，經檢察官命其當庭
      描繪居屋現場圖時，被告徐瑋村無法畫出（見九十一年度選偵字第七七號卷第
      五四頁），實難認被告徐瑋村確有於該處居住之事實。況被告吳秀娥於原審調
      查中亦坦稱：都是為了選舉才辦理被告徐瑋村等人遷移戶口等語（見原審九十
      二年一月十日訊問筆錄），堪信被告徐瑋村將
      理遷移戶口事宜，應係為求被告甲○○當次參選勝選而遷移戶口，其與被告吳
      秀娥、甲○○間，亦有犯意聯絡至明。徐瑋村前揭所辯，亦為卸責之詞，不足
      採信。綜上所述，本件事證明確，被告等犯行洵堪認定。因本院既認定被告甲
      ○○確曾勸阻吳慶堯等人於是項選舉時參與投票，已如前述，則被告甲○○請
      求本院傳訊吳慶堯等人到庭證述相同之事項，已無必要，附此敘明。
四、被告甲○○與吳秀娥明知李進坤、蔡碧蓮、李冠瑩等並未實際居住於宜蘭縣頭城
    鎮十三號，徐瑋村等並未實際居住於宜蘭縣頭城鎮○○○路十七號，仍以虛報遷
    移事實而為遷入登記之非法方法遷移
    參與投票，致投票發生不正確之結果，核被告甲○○所為，係犯刑法第一百四十
    六條第一項之以其他非法之方法妨害投票正確罪。被告甲○○及吳秀娥分別與徐
    瑋村、李進坤、蔡碧蓮、李冠瑩等人間，均有犯意聯絡及行為分擔，為共同正犯
    。吳秀娥基於與被告甲○○犯意之聯絡與行為之分擔，先後於九十一年二月一日
    、同年二月四日辦理遷移戶口之行為，係基於同一使投票發生不正確之結果之接
    續行為，僅侵害一法益，為接續犯，被告甲○○僅應論以一罪。
五、原審對於被告甲○○予以論罪科刑，固非無見。但查先後於九十一年二月一日、
    同年二月四日，分別為李進坤、蔡碧蓮、李冠瑩與徐瑋村虛報遷移
    秀娥，此有其等遷入
    足憑（見九十一年度選偵字第六九號卷第八七頁至第八九頁）。原審未予詳察，
    於事實欄中誤為記載並認定被告甲○○與吳秀娥先後於九十一年二月一日、同年
    二月四日，分別為李進坤、蔡碧蓮、李冠瑩與徐瑋村虛報遷移
    第十行起），即與事實不符。綜上，被告甲○○上訴否認犯行，雖不足採，但原
    判決既有上揭可議之處，仍應由本院加以撤銷改判。爰審酌被告甲○○為達勝選
    及在政壇發展更上層樓之目的，將虛偽之
    氣，對其他候選人造成不公平之競爭，及渠犯罪動機、參與本件犯罪之程度、手
    段、影響情節，犯後飾詞卸責等一切情狀，量處如主文所示之刑，並諭知易科罰
    金之折算標準。另依公職人員選舉罷免法第九十八條第三項各宣告褫奪公權一年
    。
六、公訴意旨另以：被告甲○○與吳秀娥及徐瑋村等人基於使公務員登載不實之犯意
    聯絡，接續於九十一年二月一日，及同年二月四日向宜蘭縣頭城戶政事務所申請
    將李進坤、蔡碧蓮及李冠瑩之
    村之
    陷於錯誤，記載於所掌之
    認被告甲○○亦涉犯刑法第二百十四條連續使公務員登載不實罪嫌。然按犯罪事
    實應依證據認定之，無證據不得推定其犯罪事實。又不能證明被告犯罪，應諭知
    無罪判決。刑事訴訟法第一百五十四條、第三百零一條第一項定有明文。再按刑
    法第二百十四條所謂使公務員登載不實事項於公文書，須一經他人聲明或申報，
    公務員即有登載之義務，並依其所為之聲明或申報予以登載，而其登載之內容有
    屬不實之事項，始足構成，若其所為聲明或申報，公務員尚須為實質之審查以判
    斷其真實與否，始得為一定之記載者，即非本罪所稱之使公務員登載不實。經查
    依
    同法施行細則第十三條第一項第九款、第二項、第十五條之規定，戶政機關對於
    之義務，縱有為不實之
    人認被告甲○○前揭遷移
    罪嫌，容有未洽，此外，復查無其他積極證據，足資證明被告甲○○確有上揭公
    訴人所指之使公務員登載不實之犯行，惟公訴人認此部份事實若構成犯罪與前開
    有罪部分有牽連犯之裁判上一罪之關係，爰不另為無罪之諭知。
七、據上論斷，應依刑事訴訟法第三百六十九條第一項前段、第三百六十四條、第二
    百九十九條第一項前段、公職人員選舉罷免法第九十八條第三項、刑法第二十八
    條、第一百四十六條第一項、第四十一條第一項、第三十七條第二項，罰金罰鍰
    提高標準條例第二條，判決如主文。
本案經檢察官沈世箴到庭執行職務。
中      華      民      國    九十二    年      八      月      十九    日
                              臺灣高等法院刑事第九庭
                                  審判長法  官  李  文  成
                                        法  官  官  有  明
                                        法  官  周  盈  文
右正本證明與原本無異。
如不服本判決，應於收受送達後十日內向本院提出上訴書狀，其未敘述上訴之理由者
並得於提起上訴後十日內向本院補提理由書（均須按他造當事人之人數附繕本）。
                                        書記官  余  姿  慧
中      華      民      國    九十二    年      八      月      十九    日
附錄：本案論罪科刑法條全文
刑法第一百四十六條
 (妨害投票正確罪)
以詐術或其他非法之方法，使投票發生不正確之結果或變造投票之結果者，處五年以
下有期徒刑。
前項之未遂犯罰之。


司法院資訊處製作；財團法人民間司法改革基金會備份。
